臺灣桃園地方法院刑事附帶民事訴訟判決
　　　　　　　　　　　　　　　　　100年度智重附民字第1號
原　　　告　臺灣銀谷有限公司
法定代理人　邱福泓
原　　　告　法伊魯特公司
法定代理人　平田好宏
前列二人共同
訴訟代理人　吳磺慶律師
被　　　告　吳忠哲
上列被告等因本院100 年度智易字第1 號違反著作權法等案件，
經原告提起附帶民事訴訟，請求損害賠償，本院判決如下：
    主  文
被告應給付原告臺灣銀谷有限公司新臺幣參拾伍萬元，並自民國
九十九年十二月月十六日起至清償日止，按週年利率百分之五計
算之利息。
被告應給付原告法伊魯特公司新臺幣參拾伍萬元，並自民國九十
九年十二月月十六日起至清償日止，按週年利率百分之五計算之
利息。
被告應負擔費用將本件附帶民事訴訟判決主文欄，以長二十
公分、寬十五公分之篇幅，登載於蘋果日報第一版下半頁壹日。
原告其餘之訴駁回。
本判決第一項於原告臺灣銀谷有限公司以新臺幣元拾貳萬元為被
告供擔保後，得假執行。
本判決第二項於原告法伊魯特公司以新臺幣元拾貳萬元為被告供
擔保後，得假執行。
原告其餘假執行之聲請駁回。
    事實及理由
一、本件原告法伊魯特公司為外國法人，具有涉外因素，其主張
    被告侵害其著作權及商標權應負擔損害賠償責任，係為一私
    法爭訟，自應適用涉外民事法律適用法，以定本件之管轄及
    準據法。查：
  （一) 管轄權之判斷：被告為中華民國人民，且原告法伊魯特
      公司主張之侵權行為地係在中華民國之本院轄區內，故我
      國法院就此涉外私法事件自有直接一般管轄權。另本件侵
      權行為事實係發生在本院轄區，前經原告提起附帶民事訴
      訟，本院自有管轄權。
  (二)準據法之擇定：按關於由侵權行為而生之債，依侵權行為
    地法，但中華民國法律不認為侵權行為者，不適用之。侵權
    行為之損害賠償及其他處分之請求，以中華民國法律認許者
    為限。涉外民事法律適用法第9 條定有明文。故關於涉外侵
    權行為之準據法，應適用「侵權行為地」及「法庭地法」。
    查原告主張被告之侵權行為係發生在我國境內，依上開規定
    ，本件涉外事件之準據法，應依中華民國之法律。又依我國
    著作權法第4 條第2 款規定：外國人之著作，依條約、協定
    、或其本國法令、慣例，中華民國人之著作得在該國享有著
    作權者，得依本法享有著作權。而世界貿易組織會員國依「
    與貿易有關之智慧財產權協定」（TRIPS ）之約定，原告法
    伊魯特公司之著作即屬受我國著作權法保護之著作，在我國
    應受著作權法之保護，合先敘明。
二、原告起訴主張：被告吳忠哲係係址設桃園縣中壢市○○○路
    ○ 段129 號1 樓「竹光資訊社」之實際負責人，其明知「ph
    iten及圖」、「P 設計圖」、「RAKUWA」、「福田」等商標
    圖樣分係原告法伊魯特公司、臺灣銀谷有限公司向經濟部智
    慧財產局申請註冊核准登記，而取得商標權，指定使用於如
    附件所示之產品，且現均在專用期間內之註冊商標，非經商
    標權人之同意或授權，不得於同一商品使用相同之註冊商標
    或明知為前開商品而販賣或意圖販賣而陳列；且明知原告享
    有如附表一所示之銷售液化鈦系列商品說明型錄圖文著作之
    著作財產權、臺灣銀谷公司享有有關日本Phiten相關技術及
    發展文章等圖文著作之著作財產權，非經法伊魯特公司及臺
    灣銀谷公司之同意或授權，不得擅自重製及改作。詎被告竟
    基於侵害臺灣銀谷公司及法伊魯特公司著作財產權、商標權
    之犯意，未經臺灣銀谷公司及法伊魯特公司之同意，自民國
    96年起，在上址「竹光資訊社」內，使用如附件所示之商標
    並販賣及意圖販賣而陳列仿冒附件所示商標圖樣之液化鈦項
    圈及手環；並將法伊魯特公司與臺灣銀谷公司享有著作財產
    權之如附表一所示之圖文著作、臺灣銀谷公司享有著作財產
    權之日本Phiten相關技術及發展文章等圖文著作擅自重製、
    改作，使消費者混淆誤認被告銷售之液化鈦系列商品即係法
    伊魯特公司、臺灣銀谷公司所銷售之同一商品，並以此方式
    侵害法伊魯特公司、臺灣銀谷公司上開圖文之著作財產權。
    嗣於98年11月26日，臺灣銀谷有限公司派員至上址購得仿冒
    前開商標之商品及說明文宣，並經警向本院聲請搜索票，於
    98年12月21日16時15分許，在「竹光資訊社」內當場查獲，
    並扣得如附表二所示之仿冒液化鈦項圈、手環及宣傳海報等
    物，因而查悉上情。被告侵害原告法伊魯特公司及台灣銀谷
    公司商標權之計算，均爰依商標法第63條第1 項第3 款之規
    定，以原告商標權商品之零售單價五百倍至一千五百倍之金
    額，介於新臺幣（下同）3,906 萬7,500 元至1 億1,720 萬
    2,500 元（計算方式參見附表3 ）。故以最低額3,906 萬
    7,500 元求償。被告侵害原告著作權之計算，因被告對於進
    貨方式及進貨單據均未提出，聲稱可能無上述資料云云，且
    被告又屬故意侵權且光一次查獲數量高達上百條，情節重大
    ，故爰依據著作權法第88條第3 項以每樣種類產品「在新臺
    幣一萬元以上五百萬元以下酌定賠償額」之規定，以又被告
    共侵害57種產品以每種產品酌定10萬元計算，爰各請求570
    萬元。故被告應各賠償原告4,476 萬7,500 元。並聲明：（
    一）被告應給付原告法伊魯特公司4,476 萬7,500 元，及自
    起訴狀送達日起依年利率百分之五計算之利息。（二）被告
    應給付原告台灣銀谷公司新台幣4,476 萬7,500 元，及自起
    訴狀送達日起依年利率百分之五計算之利息。（三）被告應
    負擔費用將確定判決書內容全部刊登一日於蘋果日報頭版之
    全國版十全版A 版。（四）原告願供擔保，請求宣告准予假
    執行等語。
三、被告則以；我無力負擔賠償、金額太高，請求本院酌減賠償
    金額等語置辯，並聲明：原告之訴駁回。
四、按「附帶民事訴訟之判決，應以刑事訴訟判決所認定之事實
    為據」，刑事訴訟法第500 條前段定有明文。查被告被告吳
    忠哲係係址設桃園縣中壢市○○○路○ 段129 號1 樓「竹光
    資訊社」之實際負責人，其明知附件所示「phiten及圖」、
    「P 設計圖」、「RAKUWA」、「福田」等商標圖樣分係原告
    法伊魯特公司、臺灣銀谷有限公司向經濟部智慧財產局申請
    註冊核准登記，而取得商標權，指定使用於如附件所示之產
    品，且現均在專用期間內之註冊商標，非經商標權人之同意
    或授權，不得於同一商品使用相同之註冊商標或明知為前開
    商品而販賣或意圖販賣而陳列；且明知法伊魯特公司及臺灣
    銀谷公司享有如附表一所示之銷售液化鈦系列商品說明型錄
    圖文著作之著作財產權、臺灣銀谷公司享有有關日本Phiten
    相關技術及發展文章等圖文著作之著作財產權，非經法伊魯
    特公司及臺灣銀谷公司之同意或授權，不得擅自重製及改作
    。詎被告竟基於侵害臺灣銀谷公司及法伊魯特公司著作財產
    權、商標權之犯意，未經臺灣銀谷公司及法伊魯特公司之同
    意，自98年5 、6 月起，在上址「竹光資訊社」內，使用如
    附件所示之商標並販賣及意圖販賣而陳列仿冒附件所示商標
    圖樣之液化鈦項圈及手環；並將法伊魯特公司與臺灣銀谷公
    司享有著作財產權之如附表一所示之圖文著作、臺灣銀谷公
    司享有著作財產權之日本Phiten相關技術及發展文章等圖文
    著作擅自重製、改作，使消費者混淆誤認被告銷售之液化鈦
    系列商品即係法伊魯特公司、臺灣銀谷公司所銷售之同一商
    品，並以此方式侵害法伊魯特公司、臺灣銀谷公司上開圖文
    之著作財產權。嗣於98年11月26日，臺灣銀谷有限公司派員
    至上址購得仿冒前開商標之商品及說明文宣，並經警向本院
    聲請搜索票，於98年12月21日16時15分許，在「竹光資訊社
    」內當場查獲，被人確有侵害原告上開商標權及著作財產權
    之事實，業據本院100 年度智易字第1 號刑事判決認定在案
    ，有該刑事判決（詳附件判決）可按，揆諸首揭法律規定，
    本件刑事附帶民事訴訟之判決自應以該刑事判決所認定之事
    實為據，合先敘明。
五、按「商標權人對於侵害其商標權者，得請求損害賠償，並得
    請求排除其侵害」、「商標權人請求賠償損害時，得就查獲
    侵害商標權商品之零售單價五百倍至一千五百倍之金額計算
    其損害」，商標法第61條第1 項前段、第63條第1 項第3 款
    前段分別定有明文。又按「因故意或過失不法侵害他人之著
    作財產權或製版權者，負損害賠償責任。」、「依前項規定
    ，如被害人不易證明其實際損害額，得請求法院依侵害情節
    ，在新台幣一萬元以上一百萬元以下酌定賠償額。如損害行
    為屬故意且情節重大者，賠償額得增至新台幣五百萬元」，
    著作權法第88條第1 項、第3 項亦各定有明文。查被告侵害
    原告前揭商標權及著作財產權，已見前述，原告自可依上揭
    法律規定，請求被告賠償損害，茲就損害賠償之金額分述如
    下：
  (一)侵害商標權部分
    1.按商標法第63條第1 項第3 款前段所規定之「零售單價」
      ，係指「侵害他人商標專用權之商品實際出售之單價」，
      並非指商標權人自己商品之零售價或批發價（參照最高法
      院91年度台上字第1411號民事判決意旨）；又該條款所規
      定之「就查獲侵害商標權商品零售單價五百倍至一千五百
      倍之金額……」規定，係指請求侵害商標權之損害者，應
      以查獲「侵害商標權商品」之零售單價為加倍計算其賠償
      額之標準，而非以「被侵害商標權商品」之一組或各組零
      售單價為基準，加計其倍數後再按查獲之總組數商品算出
      其總價額（參照最高法院83年度台上字第636 號民事判決
      意旨）。經查，本件被告於本院審理中坦承伊所販售的商
      品皆係依照真品的價格賣等語（見本院審智易卷99年11月
      11日準備程序筆錄），且被告對於原告提出之真品價格表
      （如附表三）亦表示沒意見（見本院智易字卷100 年11月
      29 日 筆錄），故本件可認定「侵害商標權商品」與「被
      侵害商標權商品」同一，自應以原告提出之真品價格表為
      計算基準。原告雖主張被告應就侵權商品單價500 倍作為
      計算賠償金額之方式，然被告請求依商標法第63條第2 項
      酌減之。本院審酌被查扣之侵權商品數量、價格、被告至
      98年5 月間開始販賣前述商品至被查扣日之經營時間以及
      被告經營之規模等綜合情事認定，若依侵權商品單價500
      倍作為計算賠償金額，顯不相當，應其酌減其賠償總額至
      32萬元，始為公平，故原告各得請求被告就侵害商標權部
      分賠償32萬元之範圍內應屬有據，逾此範圍則屬無據。
  (二)侵害著作財產權部分
    被告侵害原告著作權財產權之部分，係為影響不特定人就前
    述侵權商品之購買意願，並非欲讓不特定人使用或再複製該
    圖形著作，亦非用以販賣該圖形著作，而僅係作為渠等販賣
    仿冒液化鈦等商品之推銷、解說之用，僅具較低侵害性之從
    屬用途，對於原告之實際侵害應較輕微，兼衡前揭圖形著作
    之創作難度並非甚高、原告市場經濟地位及被查扣之侵權商
    品數量、價格、被告至98年5 月間開始販賣前述商品至被查
    扣日之經營時間以及被告經營之規模等綜合情事認定，本院
    依著作權法第88條第3 項酌定其賠償金額為3 萬元應即屬適
    當，故原告各得請求被告二人就侵害著作財產權部分賠償3
    萬元之範圍內應屬有據，逾此範圍則屬無據。
五、按「商標權人得請求由侵害商標權者負擔費用，將侵害商標
    權情事之判決書內容全部或一部登載新聞紙」，商標法第64
    條定有明文；而「被害人得請求由侵害人負擔費用，將判決
    書內容全部或一部登載新聞紙、雜誌」，著作權法第89條亦
    有明文。又商標法第64條係規定在商標法第7 章「權利侵害
    之救濟」，著作權法第89條係規定在著作權法第6 章「權利
    侵害之救濟」，依其規定之體系，均屬民事權利侵害之救濟
    ，故上述所得請求刊登之「判決書」係指民事判決，不包括
    刑事判決在內（參照司法院98年智慧財產法律座談會民事訴
    訟類第4 號研討結論）。故原告依上開法律規定，請求被告
    負擔費用將確定判決書內容登載報紙，於法固無不合，惟被
    告所應刊登之判決書應僅限於本件確定之民事訴訟判決，而
    不及於刑事判決。本院審酌被告之資力狀況及原告之實際需
    求，並參酌實務上一般登載判決內容於報紙之作法，認被告
    應負擔費用將本件附帶民事訴訟判決主文欄，以長20公分、
    寬15公分之篇幅，登載於蘋果日報第一版下半頁1 日，尚屬
    公允，原告公司逾此範圍之請求，則不予准許。
六、按「給付無確定期限者，債務人於債權人得請求給付時，經
    其催告而未為給付，自受催告時起，負遲延責任。其經債權
    人起訴而送達訴狀，或依督促程序送達支付命令，或為其他
    相類之行為者，與催告有同一之效力」、「以日、星期、月
    或年定期間者，其始日不算入」，民法第229 條第2 項及第
    120 條第2 項分別定有明文。故原告得請求被告給付之遲延
    利息，為自其附民起訴狀繕本送達被告之「翌日」（即99
    年12月16日）起至清償日止，按年利率百分之五計算之利息
    ，原告公司竟請求被告應自起訴狀繕本「送達日」起計算之
    遲延利息，於法自有未合，故原告逾此範圍之請求為無理由
    ，應不予准許。
七、綜上所述，因被告侵害原告2 人之商標權及著作財產權，原
    告各得請求被告賠償35萬元（32萬元＋3 萬元＝35萬元），
    並自99年12月16日起至清償日止，按年利率百分之五計算之
    利息，被告並應負擔費用將本件附帶民事訴訟判決主文欄，
    以長20公分、寬15公分之篇幅，登載於蘋果日報第一版下半
    頁1 日，洵屬有據，應予准許；逾此部分之請求則屬無據，
    應予駁回。
八、原告均陳明願供擔保，聲請宣告假執行，經核原告主文第一
    項、第二項勝訴部分，於法並無不合，爰酌定相當擔保金額
    准許之。至原告敗訴部分，其假執行之聲請失所依據，爰併
    予駁回。又本判決主文第一項及第二項所命給付之金額雖均
    未超過50萬元，然其合併計算後即超過50萬元，自不得依職
    權宣告假執行（臺灣高等法院暨所屬法院94年法律座談會民
    事類提案第37號見解參照），特此敘明。而本判決主文命被
    告負擔費用將民事確定判決主文欄登載報紙部分，則非命為
    財產上之給付判決，原告公司請求宣告假執行亦屬無據，均
    應併予駁回。另訴訟費用並未在刑事訴訟法第491 條準用之
    列，且參以同法第504 條第2 項、第505 條第2 項就附帶民
    事訴訟移送民事庭之案件均特別規定免納裁判費用之意旨，
    足徵附帶民事訴訟之當事人並無負擔訴訟費用之問題，本院
    自毋庸命當事人負擔，併此指明。
九、本件事證已臻明確，兩造其餘攻擊防禦方法及所提之證據，
    經審酌與本院前揭判斷不生影響，爰不另一一論述指駁，附
    此敘明。
據上論結，本件原告之訴一部為有理由，一部為無理由，應依刑
事訴訟法第502 條、第491 條第10款，民事訴訟法第390 條第2
項，判決如主文。
中    華    民    國   100    年    12    月    28    日
                  刑事第六庭    審判長法  官  錢建榮
                                      法  官  吳元曜
                                      法  官  王鐵雄
以上正本證明與原本無異。
如不服本判決，非對於刑事訴訟之判決上訴時，不得上訴，並應
於判決送達後10日內向本院提出上訴狀（應附繕本）。
                                      書記官  李玉華
中    華    民    國   100    年    12    月    28    日
附表一：
┌──┬───────────────┬─────────┐
│編號│語文、圖形著作名稱            │著作權人          │
├──┼───────────────┼─────────┤
│ 1  │RAKUWA NECK X50說明及圖案     │法伊魯特公司      │
├──┼───────────────┼─────────┤
│ 2  │RAKUWA BRACE sports說明及圖案 │法伊魯特公司      │
├──┼───────────────┼─────────┤
│ 3  │RAKUWA NECK S說明及圖案       │法伊魯特公司      │
├──┼───────────────┼─────────┤
│ 4  │銷售液化鈦系列商品說明型錄    │臺灣銀谷公司      │
└──┴───────────────┴─────────┘
附表二：
┌──┬─────────┬─────┐
│編號│名稱              │數量      │
├──┼─────────┼─────┤
│ 1  │Phiten防水項圈    │35個      │
├──┼─────────┼─────┤
│ 2  │Phiten X30項圈    │34個      │
├──┼─────────┼─────┤
│ 3  │Phiten X50項圈    │38個      │
├──┼─────────┼─────┤
│ 4  │Phiten樂酷X30項圈 │8個       │
├──┼─────────┼─────┤
│ 5  │Phiten空氣豆項圈  │4個       │
├──┼─────────┼─────┤
│ 6  │Phiten手環        │14個      │
├──┼─────────┼─────┤
│ 7  │Phiten F1手環     │4個       │
├──┼─────────┼─────┤
│ 8  │Phiten三線手環    │5個       │
├──┼─────────┼─────┤
│ 9  │Phiten皮手環      │6個       │
├──┼─────────┼─────┤
│ 10 │Phiten貼片        │2個       │
├──┼─────────┼─────┤
│ 11 │Phiten EVO項圈    │4個       │
├──┼─────────┼─────┤
│ 12 │Phiten宣傳海報    │5張       │
└──┴─────────┴─────┘
附件：本院100年度智易字第1號判決